【裁判字號】    87,上訴,1865
【裁判日期】    890412
【裁判案由】    毒品危害防制條例
【裁判全文】
臺灣高等法院臺中分院刑事判決                  八十七年度上訴字第一八六五號
    上  訴  人
    即  被  告  丙  ○
    指定辯護人  本院公設辯護人  甲○○
右上訴人因違反毒品危害防制條例案件，不服臺灣彰化地方法院中華民國八十七年五
月二十日第一審判決（民國八十七年度訴字第二一五號，起訴案號：臺灣彰化地方法
院檢察署民國八十七年度偵字第八六八號），提起上訴，復經台灣雲林地方法院檢察
署（八十七年度偵字第二三七二號、八十九年度毒偵字第四九０號）及台灣板橋地方
法院檢察署（八十八年度偵字第六六三七號）移送併案審理，本院判決如左：
      主  文
原判決撤銷。
丙○連續施用第一級毒品，免刑。
送驗後檢還扣案之海洛因貳包（壹包淨重０．壹公克；壹包淨重零點零捌公克、包裝
重零點參肆公克）沒收並銷燬；針筒貳支及吸管壹支均沒收。
      事  實
一、丙○前於民國（下同）八十三年、八十四年間分別犯施用毒品、過失傷害罪，經
    台灣雲林地方法院分別判處有期徒刑三年二月、十月，應執行有期徒刑三年十月
    確定，甫於八十五年五月二日假釋出獄，現執行保護管束中，尚未執行完畢，仍
    不知悔改，復基於施用第一級毒品海洛因之概括犯意，(1)於八十七年一月二十五
    日晚上十一時許，在雲林縣口湖鄉埔南村外埔五十七號住處，以將毒品海洛因加
    水置入針筒中注射方式，施用毒品海洛因一次。嗣於八十七年元月二十六日下午
    五時許，在國道高速公路北上車道員林收費站為警查獲，並扣得其所有之海洛因
    一包（淨重０．一公克）、供施用海洛因之針筒、吸管各一支。嗣將扣案之粉末
    送請鑑定，除取樣部分供鑑析用罄外，餘仍檢還扣案。(2)又於八十七年四月二十
    二日二十三時許，在台北縣三重市某住處，以上開方法施用第一級毒品海洛因一
    次。嗣於八十七年四月二十五日十四時二十分許，在雲林縣口湖鄉埔南村外埔五
    十七號為警臨檢採集其尿液而查獲上情。(3)又於八十七年十月間，在台北縣新莊
    市○○路一０三號，以上開方式施用海洛因三次。嗣於八十七年十月十九日二十
    時十分許，為警前往上址臨檢時查獲，當場扣得海洛因一包（淨重０．０八公克
    、包裝重０．三四公克）及丙○所有供施用海洛因之針筒一支。(4)又於八十八年
    十月二十七日中午十二時許起算前三日內，在雲林縣口湖鄉埔南村外埔五十七號
    以上開方法施用第一級毒品海洛因一次。嗣於八十八年十月二十七日中午十二時
    二十五分許，在上址為警臨檢採集其尿液而查獲上情。
二、案經國道公路警察局第三警察隊移送台灣彰化地方法院檢察署檢察官偵查起訴，
    復經台灣雲林地方法院檢察署及台灣板橋地方法院檢察署移送本院併案審理，由
    台灣板橋地方法院檢察署檢察官向台灣板橋地方法院聲請裁定送觀察勒戒，認有
    繼續施用毒品傾向，再裁定施以強制戒治，執行期滿。
      理  由
一、右開事實，業經上訴人即被告丙○（以下簡稱被告）自白不諱，被告於上揭時地
    經警查獲時採尿送經鑑定結果，呈嗎啡（海洛因水解後之反應）陽性反應，有彰
    化縣衛生局八十七年煙檢字第八七０一六二號尿液檢驗成績書、雲林縣衛生局八
    十七年五月五日雲衛六字第六五六五號簡便行文表、八十九年三月四日八九雲
    衛六字第四二四三號函附煙毒尿液檢驗成績書各一件附卷足稽，又扣案之二包粉
    末經送請鑑定確係海洛因，復有法務部調查局出具之第00000000、00
    000000號檢驗書在卷足憑，並有送驗檢還扣案之海洛因二包（一包淨重０
．一公克；一包淨重０．０八公克、包裝重０．三四公克）、針筒二支、吸管一
    支足資佐證，被告犯行堪予認定。
二、被告行為後，毒品危害防制條例已於八十七年五月二十日公布，自同月二十二日
    起施行，以之與行為時之舊法肅清煙毒條例（或麻醉藥品管理條例）相比較結果
    ，以裁判時之新法即毒品危害防制條例之規定有利於被告，自應適用該新法。核
    被告所為，係犯毒品危害防制條例第十條第一項之罪。其持有毒品之低度犯行應
    為較高度之施用毒品犯行所吸收不另論罪，又其先後多次施用毒品行為、犯罪構
    成要件相同，顯係基於概括犯意為之，為連續犯以一罪論。被告所犯事實欄(2)(3)
    (4)之施用第一級毒品犯行，雖未經檢察官起訴，惟此部分與起訴部分有連續犯裁
    判上一罪關係，為起訴效力所及，本院自得依法論科。被告經台灣板橋地方法院
    檢察署檢察官向台灣板橋地方法院聲請裁定送觀察勒戒，認有繼續施用毒品傾向
    ，再裁定施以強制戒治，於八十七年十一月十七日送台灣嘉義戒治所執行，嗣經
    本院於八十八年五月十二日裁定停止戒治付保護管束，再於八十八年九月三十日
    經本院裁定撤銷停止戒治，再送台中戒治所施以強制戒治，於八十九年三月九日
執行期滿，有臺灣嘉義戒治所八十八年四月六日函、本院上開裁定、戒治執行指
    揮書及回證等在卷可參，應依法為免刑之判決。原審予以論罪科刑固非無見，惟
    原判決未就被告所犯事實欄(2)(3)(4)之犯行與起訴部分有連續犯裁判上一罪關係而
    一併審判；又未及依修正後之毒品危害防制條例之規定為免刑之判決容有可議，
    被告上訴意旨，指摘原判決不當，為有理由，應由本院將原判決撤銷，而為免刑
    之判決。又扣案之上開毒品應依同條例第十八條第一項前段之規定，宣告沒收銷
    燬之；供施用海洛因之針筒二支及吸管一支，為被告所有，業據其供明，依刑法
    第三十八條第一項第二款宣告沒收。。
據上論斷，應依刑事訴訟法第三百六十九條第一項前段、第三百六十四條、第二百九
十九條第一項但書，毒品危害防制條例第十條第一項、第二十三條第一項、第三十五
條第三款、第十八條第一項前段，刑法第十一條前段，第二條第一項前段、第五十六
條、第三十八條第一項第二款，判決如主文。
本案經檢察官乙○○到庭執行職務。
中      華      民      國    八十九    年      四      月     十二     日
                                  臺灣高等法院臺中分院刑事第七庭
                              審判長法  官  林  榮  龍
                                              法  官  蔡  聰  明
                                              法  官  江  錫  麟
右正本證明與原本無異。
如不服本判決應於收受送達後十日內向本院提出上訴書狀，其未述上訴之理由者並
得於提起上訴後十日內向本院補提理由書（均須按他造當事人之人數附繕本）。
                                              書記官  謝  雅  惠
中      華      民      國    八十九     年      四       月    十四    日
                                                                        Ｆ


司法院資訊處製作；財團法人民間司法改革基金會備份。
